臺灣苗栗地方法院民事判決　　　　　95年度簡上字第38號
上　訴　人　興煒精密股份有限公司
法定代理人　丙○○
被　上訴人　甲○○○○ ○○○○
　　　　　　　　　　　　號
法定代理人　乙○○○
訴訟代理人　戊○○
上列當事人間第三人異議之訴事件，上訴人對於中華民國95年 7
月6 日本院苗栗簡易庭95年度苗簡字第306 號第一審判決提起上
訴，本院於96年1月29日言詞辯論終結，判決如下：
    主  文
上訴駁回。
第二審訴訟費用由上訴人負擔。
    事實及理由
一、被上訴人於原審起訴主張：如附表所示之壓延銅箔1 箱及鋁
    箔8 箱（下稱系爭物品），為被上訴人於國外訂購後運送至
    臺灣，委託訴外人臺灣超能源股份有限公司（下稱臺灣超能
    源公司）代為加工製成電池之材料。詎上開物品放置於臺灣
    超能源公司位於竹南科學園區之廠房進行加工製造時，竟遭
    上訴人誤指為係臺灣超能源公司之財產，而為本院95年度執
    助字第98號執行事件予以查封。爰依強制執行法第15條規定
    ，提起第三人異議之訴，訴請將上開執行事件就如附表所示
    動產所為之強制執行程序予以撤銷。
二、上訴人於原審經合法通知，未於言詞辯論期日到場，原審遂
    依被上訴人之聲請，由其一造辯論而為判決。嗣上訴人不服
    原審判決，提起上訴，並以下列情詞置辯：
  (一)被上訴人於原審提出之委託加工合約書（按即被上訴人所稱
    之租賃合約，以下均以租賃合約稱之）、發票（按即被上訴
    人所稱之發貨單，以下均以發貨單稱之）及加工訂單，俱為
    外國私文書，未經我國駐外單位認證，上訴人否認其真正。
  (二)依進口報單之記載，系爭物品係臺灣超能源公司向國外進口
    ，並以自己為買方名義辦理進口，取得發票；發票上且載明
    數量、單價、總價，顯然被上訴人與臺灣超能源公司間為買
    賣關係，臺灣超能源公司已取得系爭物品之所有權。被上訴
    人主張系爭物品為伊所有，並不實在。
  (三)被上訴人提出之租賃合約，其中第1 頁載明簽訂日期為西元
    2005年12月8 日，然第2 頁所載付款時間卻在同年11月。且
    第1 頁之2005年12月8 日係手寫字跡，並非打字而成，顯然
    遭到塗改。又被上訴人提出之加工訂單，其上記載日期為20
    05年4 月19日，然查其簽訂租賃合約之時間卻在2005年12月
    8 日，二者時間並不吻合。再者，原審卷第35頁加工訂單之
    日期為2006年3 月16日，其交貨日期為同年3 月27日及4 月
    3 日，此與租賃合約第2 頁所載6 個月內出貨之約定不符。
    被上訴人提出之發貨單第2 行，其總價應為新臺幣281,600
    元，然被上訴人卻將之記載為218,600 元，益徵被上訴人於
    原審提出之前開文書皆為虛偽。
三、原審判決認被上訴人在原審之主張為真實，因而判決本院95
    年度執助字第98號執行事件，就附表所示動產所為之強制執
    行程序應予撤銷。上訴人不服，提起上訴，於本院聲明：(一)
    原判決廢棄。(二)被上訴人在第一審之訴駁回。被上訴人則答
    辯聲明：上訴駁回。
四、查如附表所示之壓延銅箔1 箱及鋁箔8 箱，因放置於臺灣超
    能源公司位於竹南科學園區之廠房，經上訴人指為係臺灣超
    能源公司之財產，而聲請本院95年度執助字第98號執行事件
    予以查封等事實，為兩造所不爭，並經本院依職權調取上開
    執行卷宗核閱無誤，自堪信為真實。
五、惟被上訴人主張如附表所示之物品為伊所有一節，則為上訴
    人所否認，並以前揭情詞置辯。經查：
  (一)被上訴人與臺灣超能源公司簽訂之租賃合約，已經日本東京
    法務局公證人認證，並經台北駐日經濟文化代表處認證在案
    （見本院卷第28至30頁），是該文書之真正，堪可認定。又
    上訴人對被上訴人就上開租賃合約之翻譯內容（見本院卷第
    32至34頁），復未爭執，足徵被上訴人就上開租賃合約之翻
    譯內容，亦可採信。上訴人原固抗辯前開租賃合約未經我國
    駐外單位認證，不能認為真正云云，然被上訴人既於本院審
    理中補正前開認證手續，則上訴人之抗辯，即無足取。
  (二)上訴人雖主張：被上訴人提出之租賃合約，其中第1 頁載明
    簽訂日期為2005年12月8 日，然第2 頁所載付款之時間卻在
    同年11月。且第1 頁之2005年12月8 日係手寫字跡，並非打
    字而成，顯然遭到塗改。又被上訴人提出之加工訂單，其上
    記載日期為2005年4 月19日，然查其簽訂租賃合約之時間卻
    在2005年12月8 日，二者時間並不吻合。再者，原審卷第35
    頁加工訂單之日期為2006年3 月16日，其交貨日期為同年 3
    月27日及4 月3 日，此與租賃合約第2 頁所載6 個月內出貨
    之約定不符。被上訴人提出之發貨單第2 行，其總價應為新
    臺幣281,600 元，然被上訴人卻將之記載為218,600 元，益
    徵被上訴人提出之前開文書皆屬虛偽云云。惟查：
    (1)契約之成立，除法律另有規定外，原不以訂立書面為必要
      ，縱認上開租賃合約係被上訴人與臺灣超能源公司事後所
      製作，倘其內容確屬該雙方之真意，即不得否定該契約之
      效力。
    (2)查被上訴人提出之租賃合約，其中第2 頁下方之表格係指
      被上訴人應按訂單數量，給付臺灣超能源公司流動費用，
      該流動費用並應扣除2005年11月臺灣超能源公司自行使用
      之費用之情，業據被上訴人陳明在卷（見本院卷第81頁）
      ，經核與該租賃合約之文義相符，自可採信。上訴人認租
      賃合約係2005年12月8 日簽訂，卻在同年11月即須付款，
      顯違常理云云，應係誤會合約之文義，不足憑採。
    (3)上訴人謂上開租賃合約第1 頁所載之2005年12月8 日係手
      寫字跡，並非打字而成，顯然遭到塗改云云。然查，前開
      以手寫塗改之日期，既係被上訴人與臺灣超能源公司合意
      修改之結果，即難遽認該租賃合約係屬虛偽。是上訴人之
      前開主張，洵難採信。
    (4)上訴人又主張：被上訴人提出之加工訂單，其上記載日期
      為2005年4 月19日，然上開租賃合約簽訂之時間卻在2005
      年12月8 日，二者時間並不吻合云云。按據被上訴人辯稱
      原審卷第33、34頁之加工訂單，其上所載日期2005年4 月
      19日係誤載，應係2006年4 月19日始為正確，此觀訂單上
      載有000000-0、000000-0，即知該訂單係在2006年4 月19
      日發給臺灣超能源公司者等語（見本院卷第43頁），核與
      上開訂單之記載，確屬相符，應可採信。是上訴人前揭主
      張，要非可採。
    (5)上訴人再主張：原審卷第35頁加工訂單之日期為2006年 3
      月16日，其交貨日期為同年3 月27日及4 月3 日，此與租
      賃合約第2 頁所載6 個月內出貨之約定不符云云。查上開
      租賃合約第2 頁上方之表格，係指被上訴人應於6 個月內
      按月給付固定費用之意，非謂臺灣超能源公司於接獲訂單
      6 個月後始能出貨。是上訴人前開主張，顯然誤解租賃合
      約之文義，不足置信。
    (6)上訴人另主張：被上訴人提出之發貨單第2 行，其總價應
      為新臺幣281,600 元，然被上訴人卻將之記載為218,600
      元，益見上開文書係屬虛偽云云。惟按被上訴人於原審提
      出之發貨單影本，實係被上訴人以電腦掃描後，再以電子
      郵件傳送給臺灣超能源公司，故臺灣超能源公司並無該發
      貨單原本，嗣因本院受命法官要求提出發貨單原本，被上
      訴人始將發貨單原本寄來，寄來之原本其上第2 行金額則
      業已更正為281,600 元一節，已據被上訴人陳明在卷（見
      本院卷第66頁），衡諸原審卷附之發貨單影本，其中第 2
      行金額若以更正後之281,600 元計算，其加總之金額始與
      其上所載之總金額1,406,231 元相符。益徵原審卷附之發
      貨單第2 行所載之218,600 元，應係281,600 元之誤載，
      堪可認定。上訴人基此即謂前開發貨單為虛偽，自非可採
      。
    (7)綜上，上訴人就前揭租賃合約、發貨單、加工訂單所提出
      之質疑，均非可採，其主張上開文書皆屬虛偽云云，即非
      有據，上開文書之真正，足可認定。
  (三)而觀諸被上訴人與臺灣超能源公司於2005年12月8 日簽訂之
    租賃合約，載明：(1)被上訴人向臺灣超能源公司承租人力、
    設備及其他支援服務，以獲得極板製造代工，所有材料均由
    被上訴人提供，臺灣超能源公司應以1 天工作12小時，1 個
    月工作15天，最大生產能力為每月15,000米製造代工，被上
    訴人則依每次極板代工需求將代工訂單發至臺灣超能源公司
    ；(2)被上訴人應將新臺幣5,200,000 元匯入委付帳戶，並授
    權丁○○對臺灣超能源公司支付代工款，於第1 個月支付1,
    300,000 元，第2 至6 個月各支付700,000 元，加上臺灣超
    能源公司要求之400,000 元，合計5,200,000 元等語（見本
    院卷第32、33頁），核與證人即上開委付帳戶之名義人丁○
    ○於本院所提出其與被上訴人及臺灣超能源公司三方簽訂之
    契約書，及其於本院結證之內容相互吻合（見本院卷第92頁
    、第77至80頁），足認該租賃合約之約定，應屬真正。換言
    之，自2005年12月8 日起，皆由被上訴人提供原料予臺灣超
    能源公司代工製造極板。參以95年3 月14日進口報單所載之
    銅箔及鋁箔，即係系爭遭查封之物品，為上訴人所是認（見
    本院卷第23頁），則依前開說明，系爭物品顯係被上訴人提
    供予臺灣超能源公司代工之原料至明，其為被上訴人所有，
    至堪認定。
  (四)審酌上訴人聲請本院95年度執助字第98號執行事件，所查封
    之物品除附表所示之壓延銅箔1 箱及鋁箔8 箱外，尚包括電
    動試驗車1 台、油壓板車1 台，有上開執行事件查封筆錄可
    稽。而附表所示之壓延銅箔及鋁箔，依據進口報單所載，其
    完稅價格分別僅日幣60,364及45,273元（見原審卷第31頁）
    ，折合新臺幣約3 萬多元，價值非鉅。則被上訴人未主張全
    部遭查封之物品皆為伊所有，而僅對價值較低之系爭原料主
    張為伊所有，益見被上訴人主張系爭原料為伊所有，殊值參
    考審究。否則若被上訴人與臺灣超能源公司有勾串行為，企
    圖阻礙債權人之查封拍賣，理應就全部查封物品皆主張為伊
    所有，而提起第三人異議之訴。基此益徵被上訴人之抗辯，
    應屬可採。
  (五)至上訴人主張：依進口報單之記載，系爭物品係臺灣超能源
    公司向被上訴人所購買，並以自己為買方名義辦理進口，足
    見臺灣超能源公司已取得系爭物品之所有權云云。惟查上開
    進口報單乃目前海關使用之制式格式，業據本院依職權向財
    政部台北關稅局查證屬實（見本院卷第56頁），是以其上賣
    方及納稅義務人之欄位乃屬必要記載事項，然該記載充其量
    僅足以顯示貨物出口及進口之人，至於其間所存在之真正法
    律關係尚無從由該制式格式之形式記載探知。是上訴人僅以
    進口報單記載被上訴人為賣方，即謂被上訴人係將系爭物品
    出賣予臺灣超能源公司云云，實非可採。
六、綜上所述，如附表所示之壓延銅箔1 箱及鋁箔8 箱，既為被
    上訴人於國外訂購後運送至臺灣，提供予臺灣超能源公司代
    工製成電池之材料，其所有權仍屬於被上訴人，則上訴人竟
    誤指為係臺灣超能源公司之財產而予查封，於法自有未合。
    被上訴人提起第三人異議之訴，主張附表所示之物品為伊所
    有，請求將本院95年度執助字第98號執行事件就如附表所示
    動產所為之強制執行程序予以撤銷，為有理由，應予准許。
    原審因而為上訴人敗訴之判決，核無違誤。上訴意旨指摘原
    判決不當，求予廢棄改判，為無理由，應予駁回。
七、本件判決基礎已臻明確，兩造其餘主張陳述及舉證，核與判
    決結果不生影響，爰不予一一論述，附此敘明。
八、訴訟費用負擔之依據：民事訴訟法第449 條第1 項、第78條
    。
中　　華　　民　　國　　96　　年　　2 　　月　　12　　日
                  民事庭  審判長法  官  張淑芬
                                法  官  邱光吾
                                法  官  黃佩韻
以上正本係照原本作成。
不得上訴。
                                書記官　蔡健忠
中　　華　　民　　國　　96　　年　　2 　　月　　12　　日
附表：
┌──┬──────────┬───────┐
│編號│物品名稱            │數量          │
├──┼──────────┼───────┤
│ 01 │壓延銅箔            │1 箱（10卷）  │
├──┼──────────┼───────┤
│ 02 │鋁箔                │8箱           │
└──┴──────────┴───────┘
